【裁判字號】    92,交易,66
【裁判日期】    920507
【裁判案由】    過失傷害
【裁判全文】
臺灣板橋地方法院刑事判決                          九十二年度交易字第六六號
    公  訴  人  臺灣板橋地方法院檢察署檢察官
    被      告  乙○○
右列被告因過失傷害案件，經檢察官提起公訴（九十一年度偵字第一０八八六號），
本院判決如左：
    主  文
乙○○從事業務之人，因業務上之過失傷害人，處拘役貳拾日，如易科罰金以佰元
折算壹日。
    事  實
一、乙○○以駕駛計程車為業，為從事駕駛業務之人。於民國（下同）九十一年五月
    十二日下午二時許，駕駛車牌號碼ＭＱ－五二五號營業用小客車，沿臺北縣板橋
    市○○○路○段一八０巷，往同縣市○○○路方向行駛，於同日下午二時十五分
    許，駛至臺北縣板橋市○○○路○段一一０巷與一八０巷口時，應注意汽車在行
    駛時，駕駛人應注意車前狀況，隨時採取必要之安全措施，並應注意車輛行至無
    號誌之交岔路口，未劃分幹、支線者，左方車應暫停讓右方車先行，且依當時情
    形天候為晴，有日間自然光線，市區道路○路面狀態乾燥，無缺陷亦無障礙物，
    視距良好，亦無不能注意之情事，乙○○於通過上開未劃分幹、支線之交查路口
    時，竟疏於注意車前狀況，隨時採取必要之安全措施及禮讓右方車，適有甲○○
    騎乘車牌號碼ＬＬＥ－二五０號重型機車，自右方之臺北縣板橋市○○街七一巷
    往同縣市○○○路二段一一０巷之方向駛至該處，甲○○未減速慢行亦未注意車
    前狀況，雙方皆避煞不及，甲○○之機車車頭遂撞及乙○○之營業小客車右前葉
    子板，致甲○○人車倒地後受有右大腿挫瘀傷（四公分乘三公分）及右膝挫瘀傷
    （八公分乘六公分）等傷害。
二、案經甲○○訴由臺北縣政府警察局板橋分局報告臺灣板橋地方法院檢察署檢察官
    偵查起訴。
    理  由
一、訊據被告乙○○於本院審理時固供認以駕駛營業小客車為業，並於前開時、地，
    駕駛營業小客車與告訴人甲○○所騎乘之機車發生碰撞，致告訴人甲○○倒地受
    有傷害等情屬實在卷，惟矢口否認有右開被訴之業務過失傷害犯行，辯稱：伊認
    為沒有過失，因為伊駕駛座位看不到對方，伊當時時速五到十公里，有把車子停
    下來後才啟動，伊有注意看駕駛座左側路邊所設置之反光鏡，當時反光鏡壞了，
    看不到對方云云。經查本件告訴人甲○○於前揭時、地騎乘機車，與被告之營業
    小客車發生撞擊，致其受有如前述之傷害乙節，迭據告訴人於警訊及檢察官偵查
    時指訴在卷，核與前往處理之臺北縣政府警察局板橋分局板橋派出所警員丙○○
    到庭具結證述：伊到現場時，巡邏員警已經拍照及繪製草圖，雙方都認為是對方
    的過失，自己沒有過失，當時機車的前面斜板破掉，計程車右前方葉子板及方向
    燈有破損，機車駕駛有受傷，伊不清楚現場位置是否有支、幹道之分，現場如偵
    卷十九頁所附之照片，於巷口處設有反光鏡，反光鏡是正常的，被告駕駛透過反
    光鏡應該是可以看到右方來車，因為雙方沒有辦法達成和解，所以就把案子移送
    法院等情大致相符（見九十二年三月二十八日訊問筆錄）。又據證人即設置現場
    反光鏡之前光榮里里長丁○○於本院審理時亦具結證陳：因為在伊任內有發生車
    禍，所以伊在現場設有反光鏡，從任期開始就設了，本案發生時伊還擔任里長，
    每天都會巡視，因為附近居民會動弄反光鏡，伊巡視時看到都會矯正過來，那個
    反光鏡沒有損壞，但會被扭動，伊看到都會把它轉回來等語（見九十二年四月二
    十三日審判筆錄）。故依證人丙○○及丁○○之上開證述，於本件車禍現場設有
    可正常操作之反光鏡，縱有遭附近居民扭動之情事，證人丁○○於每日巡視發現
    時，均會加以矯正歸位，且經本院核閱偵查卷第十九頁所附之現場照片，於照片
    內之反光鏡猶可清晰反射當時站於路口之被告及警員，應認證人丙○○及丁○○
    二人證述之情節與事實相符而堪以採信，則被告所辯因反光鏡損壞而看不到告訴
    人云云，核屬無據而難以採據。此外，復有道路交通事故調查報告表、現場草圖
    、道路交通事故肇因研判表、補充資料表各乙紙及現場、車損照片共五幀附卷可
    稽，而告訴人甲○○受有如事實欄所示等傷害，亦有臺北縣立板橋醫院於九十一
    年五月十三日出具之驗傷診斷書乙紙在卷可佐。按汽車在行駛時，駕駛人應注意
    車前狀況，隨時採取必要之安全措施，又車輛行至無號誌之交岔路口，未劃分幹
    、支線者，左方車應暫停讓右方車先行，道路交通安全規則第九十四條第三項、
    第一百零二條第一項第二款分別定有明文。本件道路交通事故發生地之交岔路口
    ，亦經臺北縣政府於九十二年三月十二日以北府交工字第０九二００九八一一七
    號函覆未劃分幹支道，再據卷附之道路交通事故調查報告表所示，本件交通事故
    發生時天候為晴，有日間自然光線，市區道路○路面狀態乾燥，無缺陷亦無障礙
    物，視距良好，本院復斟酌被告自承有注意查看駕駛座左側路邊所設置之反光鏡
    之情狀，堪認被告乙○○於右揭時間，駕駛營業小客車途經至無號誌且未劃分幹
    、支線之交岔路口，應注意暫停讓右方車之告訴人機車先行，且無不能注意之情
    事，竟冒然直行而疏未注意肇事，致生本件交通事故無疑。況本件交通事故經臺
    灣省車輛行車事故覆議鑑定委員會覆議結果，亦採取與本院相同之見解，此有臺
    灣省車輛行車事故覆議鑑定委員會九十一年十一月十二日府覆議字第九一二二五
    九號覆議意見書乙份在卷可按，足徵被告之行為顯有過失，又被告之過失行為與
    告訴人甲○○之傷害間，復具有相當因果關係，則被告有過失責任亦甚明。被告
    前揭所辯各節，無非係事後圖卸刑責之詞，均不足採信。至於告訴人甲○○於本
    件交通事故之發生，雖經臺灣省車輛行車事故覆議鑑定委員會認為亦有行經無號
    誌岔路口，未減速慢行充分注意車前狀況之疏失，但因與被告之過失併合而為本
    件傷害發生之原因，則被告過失傷害之刑責，當不能因此相抵而解免，其僅係供
    本院量刑之參酌，與告訴人日後請求民事賠償時，於請求範圍有無過失相抵之問
    題而已。故本案事證明確，被告犯行堪以認定，應予依法論科。
二、被告乙○○從事駕駛營業小客車之業務，為從事業務之人，故核其所為係犯刑法
    第二百八十四條第二項前段之業務過失傷害罪。另本件雖係被告於肇事後報案，
    惟自警訊起迄本院言詞辯論時止，僅承認與告訴人發生車禍，均未承認是肇事者
    ，已如前述，則卷附之自首情形資料表上所勾選被告親自電話報案，並已報明肇
    事人姓名、地點，請警方前往處理之情形，應難認被告有接受裁判之意願，與自
    首要件有間，自無法獲得減輕其刑之寬典，附予敘明。爰審酌被告乙○○前於八
    十四年四月二十九日因傷害案件，經本院判處拘役三十日，於同年七月十一日經
    臺灣高等法院駁回上訴而確定在案，並於八十九年九月二十日易科罰金執行完畢
    （未構成累犯），有臺灣高等法院檢察署刑案紀錄簡覆表乙份在卷可參，及其犯
    罪之動機、目的、手段、被告與告訴人均有過失之程度、告訴人所受之傷害、於
    肇事後尚未與告訴人達成民事上賠償之和解，與犯罪後猶飾詞卸責之態度等一切
    情狀，量處如主文所示之刑，並諭知易科罰金之折算標準，以資懲儆。
據上論斷，應依刑事訴訟法第二百九十九條第一項前段，刑法第二百八十四條第二項
前段、第四十一條第一項前段，罰金罰鍰提高標準條例第一條前段、第二條，判決如
主文。
本案經檢察官謝宗甫到庭執行職務
中      華      民      國      九十二      年      五    月      七    日
                                臺灣板橋地方法院刑事第三庭
                                      法  官    陳志揚
右正本證明與原本無異。
如不服本判決，應於判決送達後十日內向本院提出上訴狀 (應附繕本) ，上訴於
臺灣高等法院。
                                      書記官    陳慶樹
中      華      民      國      九十二      年     五    月   二十六    日
附錄本案論罪科刑法條全文：
刑法第二百八十四條
  因過失傷害人者，處六月以下有期徒刑、拘役或五百元以下罰金，致重傷者，處一
  年以下有期徒刑、拘役或五百元以下罰金。
  從事業務之人，因業務上之過失傷害人者，處一年以下有期徒刑、拘役或一千元以
  下罰金，致重傷者，處三年以下有期徒刑、拘役或二千元以下罰金。


司法院資訊處製作；財團法人民間司法改革基金會備份。
